臺灣彰化地方法院刑事判決　　　　　　　　　　　　九十一年度易字第一一二三號
　　公　訴　人　臺灣彰化地方法院檢察署檢察官
　　被　　　告　甲○○
右列被告因妨害兵役案件，經檢察官聲請以簡易判決處刑（九十一年度偵字第五六○
六號），本院員林簡易庭認為不宜逕以簡易判決處刑，簽移本院刑事庭改依通常程序
審理，判決如左：
    主  文
甲○○後備軍人，居住處所遷移，無故不依規定申報，致使點閱召集令無法送達，累
犯，處拘役肆拾日，如易科罰金以參佰元折算壹日。
    事  實
一、甲○○係後備軍人，原住彰化縣員林鎮○○里○鄰○○路○段三七二巷一五○弄
    一六四號，於九十一年四月十二日遷出上開處所後，無故不依規定申報，致使彰
    化縣後備司令部所發指定應於九十一年七月一日前往高雄縣大樹鄉○○村○○路
    一號仁美營區報到之點閱召集令無法送達。
二、案經彰化縣後備司令部移送台灣彰化地方法院檢察署檢察官偵查後聲請簡易判決
    處刑，本院員林簡易庭認為不宜逕以簡易判決處刑，簽移本院刑事庭改依通常程
    序審理。
    理  由
一、被告甲○○經合法傳喚未到庭，惟查被告原住原住彰化縣員林鎮○○里○鄰○○
    路○段三七二巷一五○弄一六四號，於九十一年四月十二日遷離上開處所後，即
    無音訊，有彰化縣警察局員林分局東山派出所警員梁橫濱出具之戶口查察通報單
    附卷可稽，而被告無故不依規定申報，致使彰化縣後備司令部所發指定應於九十
    一年七月一日前往高雄縣大樹鄉○○村○○路一號仁美營區報到之點閱召集令無
    法送達一節，則有彰化縣後備司令部列管後備軍人部列管後備軍人移送法辦年籍
    表、點閱召集令受領回執附卷可證，故其犯行堪予認定，應依法論科。
二、按妨害兵役治罪條例業於九十一年六月二十六日修正公布，同年月二十八日施行
    ，有關後備軍人，居住處所遷移，無故不依規定申報，致使點閱召集令無法送達
    部分之處罰規定，原應依修正前之妨害兵役治罪條例第十一條第三項、第一項第
    三款論罪，依同條例第七條第二項科刑，修正後則應依第十條第三項、第一項第
    三款論罪，依第六條第二項科刑。而修正後之第六條第二項其刑度有期徒刑及拘
    役部分與修正前之第七條第二項規定相同，惟其罰金刑為新台幣九萬元以下罰金
    ，則較修正前之第七條第二項之三百元以下罰金為高，故被告行為後法律有變更
    ，依刑法第二條第一項但書之規定，應論以修正前之妨害兵役治罪條例第十一條
    第三項、第一項第三款之罪，而科以第七條第二項之刑。爰審酌被告之品行、犯
    罪之動機、所生危害及犯罪後之態度等一切情狀量處如主文所示之刑，並諭知易
    科罰金之折算標準，以示懲儆
三、被告經合法傳喚無正當理由不到庭，本院認係應科拘役之案件，故不待其陳述逕
    行判決。
據上論結，應依刑事訴訟法第四百五十二條、第二百九十九條第一項前段、第三百零
六條，修正前妨害兵役治罪條例第十一條第三項、第一項第三款、第七條第二項，刑
法第二條第一項但書、第十一條前段、第四十一條第一項前段，罰金罰鍰提高標準條
例第一條前段、第二條，判決如主文。
本案經檢察官江孟芝到庭執行職務。
中      華      民      國    九十一    年     十二     月      四      日
                                     臺灣彰化地方法院刑事第一庭
                                         法      官  宋  恭  良
右正本證明與原本無異
如不服本判決應於送達後十日內向本院提出上訴狀
                                         法院書記官  劉  玫  金
中      華      民      國    九十一    年     十二     月      九      日
附錄本案論罪科刑法條全文
修正前妨害兵役治罪條例第十一條
 (後備軍人或國民兵妨害兵役罪)
後備軍人有左列行為之一者，處一年以下有期徒刑、拘役或三百元以下罰金：
一  離營歸鄉無故不依規定報到，或重複申報戶籍者。
二  無故拒絕調查，或體格檢查不到者。
三  居住處所遷移，無故不依規定申報者。
國民兵犯前項第二款、第三款之罪者，處六月以下有期徒刑、拘役或一百元以下罰金
。
後備軍人犯第一項之罪或國民兵犯第二項之罪，致使召集令無法送達者，以意圖避免
召集論；分別依第六條、第七條科刑。
修正前妨害兵役治罪條例第七條
 (避免教召、勤召或點召罪)
意圖避免教育召集或勤務召集，而有左列行為之一者，處三年以下有期徒刑：
一  捏造免役、除役、轉役或免除召集原因者。
二  故意毀傷身體者。
三  無故拒絕接受召集令者。
四  無故逾應召期限二日者。
五  使人頂替本人應召者。
無故不參加點閱召集，或意圖避免點閱召集，而有前項第一款至第三款及第五款行為
之一者，處一年以下有期徒刑、拘役或三百元以下罰金。
修正後妨害兵役治罪條例第六條：
意圖避免教育召集或勤務召集，而有下列行為之一者，處三年以下有期徒刑：
一、捏造免役、除役、轉役或免除召集原因者。
二、毀傷身體者。
三、拒絕接受召集令者。
四、應受召集，無故逾應召期限二日者。
五、使人頂替本人應召者。
無故不參加點閱召集，或意圖避免點閱召集，而有前項第一款至第三款及第五款行為
之一者，處一年以下有期徒刑、拘役或科新臺幣九萬元以下罰金。
國民兵為避免應召集輔助軍事勤務犯第一項之罪者，處三年以下有期徒刑。
修正後妨害兵役治罪條例第十條：
後備軍人意圖避免召集處理有下列行為之一者，處一年以下有期徒刑、拘役或科新臺
幣九萬元以下罰金：
一：離營歸鄉無故不依規定報到，或重複申報戶籍者。
二：拒絕依規定調查，或體格檢查不到者。
三：居住處所遷移，無故不依規定申報者。
國民兵犯前項第三款之罪者，處六月以下有期徒刑、拘役或科新臺幣三萬元以下罰金
。
後備軍人犯第一項之罪或國民兵犯前項之罪，致使召集令無法送達者，以意圖避免
召集論；分別依第五條或第六條科刑。
